【裁判字號】    94,訴,2564
【裁判日期】    950428
【裁判案由】    殺人未遂等
【裁判全文】
臺灣桃園地方法院刑事判決              94年度訴字第2564號
公  訴  人  台灣桃園地方法院檢察署檢察官
被      告  甲○○
                    （現羈押在臺灣桃園看守所）
選任辯護人  唐永洪律師
上列被告因殺人未遂等案件，經檢察官提起公訴（94年度偵緝字
第19807號），本院判決如下：
    主  文
甲○○意圖為自己不法之所有，攜帶兇器，以強暴、脅迫，至使
不能抗拒，而取他人之物，處有期徒刑柒年貳月。扣案之裁剪刀
壹支、玩具槍滑套壹個，均沒收。
    事  實
一、甲○○意圖為自己不法之所有而基於強盜之犯意，於民國94
    年11月9 日下午2 時30分許，頭戴半罩式安全帽騎乘車號GY
    J-93 5號重型機車至桃園縣龜山鄉○○路○ 段40號「虹升超
    商」，停好車輛並將其所有之客觀上可供兇器使用，足以對
    人之生命、身體產生危害之裁剪刀、不具殺傷力含金屬滑套
    之玩具槍各1 支藏入夾克內後走進該商店，先指著店內櫃檯
    前方之可樂向看店之乙○○佯裝詢問價錢，趁乙○○不注意
    之際，旋即自夾克內拿出所預藏之裁剪刀，先將乙○○推倒
    在櫃檯角落，然後以左手抓乙○○的脖子，以右手持裁剪刀
    架在乙○○脖子上來回磨，並稱「給你死」，以強暴、脅迫
    至使乙○○不能抗拒，乙○○乃哀求不要這樣，並表示願意
    將錢拿出來，甲○○又喝令乙○○將錢全部拿出來，並將裁
    剪刀刀柄稍微離開乙○○之脖子，乙○○乃趁機掙脫，並將
    裁剪刀凹斷，使裁剪刀身與刀柄分離，甲○○見狀馬上持裁
    剪刀刀柄敲打乙○○頭部，並自夾克中取出玩具槍抵住乙○
    ○頭部，並稱「射死你，把錢全部拿出來」，而接續對乙○
    ○施加強暴、脅迫，乙○○趁機站起來，並趁甲○○不注意
    之際，將甲○○所持之玩具槍向外凹，並將甲○○推倒，逃
    到店門外求救，甲○○見乙○○已跑出門外求救，一時緊張
    ，僅取走店內可樂4 瓶（含紙盒及包裝膜），隨即匆忙騎乘
    上開車輛逃逸。嗣經乙○○報警處理，警員在店內查扣甲○
    ○所有供犯罪所用之裁剪刀1 支、玩具槍滑套1 個，並在警
    方循線查獲甲○○後，帶甲○○至桃園縣龜山鄉衛生所機車
    停車場旁草叢內起出包裝可樂罐所用之紙盒。
二、案經桃園縣政府警察局龜山分局報請臺灣桃園地方法院檢察
    署檢察官偵查起訴。
    理  由
一、訊據被告甲○○固坦承於前開時、地，持裁剪刀架在被害人
    乙○○之脖子上來回磨，並用玩具槍抵住被害人乙○○頭部
    之傷害行為，惟矢口否認有何殺人未遂或強盜之犯行，辯稱
    ：伊是因為之前曾經酒後至該商店騷擾，後來在商店門口被
    人毆打，不知道是不是該商店的人叫人來打伊的，於94年11
    月9 日下午2 時30分許是剛好騎乘機車經過該處停等紅綠燈
    時，想到此事，乃想進去理論，伊並無殺人或強盜之意云云
    。辯護人為被告辯護稱：被告並無殺人之犯意，且被告有精
    神方面疾病，被告在為上開行為時，精神狀況有問題云云。
    經查：
  (一)被告有持裁剪刀傷害乙○○，並出言恫稱：要殺你，把錢
      全部拿出來一情，業據證人乙○○於本院審理時結證稱：
      被告走進店內後，指著可樂詢問價錢，旋即靠近我並從夾
      克內拿出刀子，把我推到牆角，用刀子架在我脖子上磨，
      並用台語說要把我殺死，我要被告不要這樣，被告要我把
      錢全部拿出來，我就趁被告將刀子稍微拿離開我脖子時，
      把刀子凹斷，但被告就拿斷掉的刀柄敲我頭，又從夾克內
      拿玩具槍出來抵住我的頭，並說要射我，我要求被告不要
      這樣，被告要我將錢拿出來，我趁機站起來，並將被告推
      倒，跑到外面求救，我等被告離開後，回店內查看發現被
      告原來拿至櫃檯詢價的4 瓶可樂（含紙盒及包裝膜）不見
      了等語明確（見本院卷第104 頁至第108 頁），且被害人
      乙○○亦因此受有頸部、左小腿、左前臂多處撕裂傷之傷
      害等情，有診斷證明書1 紙在卷可稽（見94年度偵字第19
      807 號卷第20頁）。又被告雖辯稱：當天是臨時起意要去
      找老闆娘理論，並無殺人、強盜之犯意云云，然被告若僅
      係單純前去找人理論，大可一進入店內即開始理論，何須
      先佯裝詢價，並持刀、玩具槍架住乙○○，並要求乙○○
      將錢全部拿出來？是被告空言否認其有強盜犯行一節，要
      係諉責之詞，自無可採。是以被告於當天確有持刀傷害乙
      ○○，並出言喝斥被害人乙○○將錢拿出來，之後並強取
      可樂4 瓶（含紙盒及包裝膜）等情，堪以認定。
  (二)按殺人之決意，乃行為人主觀之決意，其主觀之決意，透
      過行為而外顯。行為人以外之人，可經由其外顯之行為（
      包括其準備行為、實施行為及事後之善後行為），綜合判
      斷而得探知，亦即應審酌當時情況，視其下手之輕重、加
      害之部位等，以為判斷之依據。又殺人未遂與傷害之區別
      ，應以加害人有無殺意為斷，以戕害他人生命之故意，著
      手於刺殺之實行而未發生死亡之結果，為殺人未遂；倘無
      使人喪失生命之故意，僅在使其身體、健康受到傷害，則
      為傷害罪，2 罪皆發生傷害之結果，祗其主觀犯意及身體
      傷害程度不同而已，最高法院84年度台上字第3179號判決
      意旨可資參照。經查：被告否認有殺人之故意，而參以證
      人所受傷害為頸部、左小腿、左前臂多處撕裂傷，於94年
      11月9 日急診等情，有財團法人天主教聖保祿醫院診斷證
      明書1 份在卷可參，另證人丙○（即為乙○○急診就醫時
      之看診醫師）於本院審理時證述：被害人所受傷害頸部傷
      口約3 公分長，左小腿傷口約2 公分長，左前臂傷口未記
      載長度，深度都不深，應該約0.5 公分深，均未進行縫合
      ，上開傷口如果沒有及時送醫，亦不會危及生命等語（見
      本院卷第108 頁）。是以，果被告有意殺害證人乙○○，
      以被告男子之身，而乙○○為一女子，於體力上自不敵被
      告，且斯時業遭被告推倒在地，處於毫無招架餘地之勢，
      被告揮刀相向，欲致乙○○於死要非難事，然被告僅持刀
      致乙○○受有上開傷害，未再有其他以刀揮砍乙○○之行
      為，可見被告下手之力道非重，故由前情觀之，被告應無
      致乙○○於死之意。又雖被告於傷害乙○○前出言表示欲
      殺死乙○○，然被告果有致人於死之意，大可直接遂行其
      殺人行為，何須出言警告、提醒，反使乙○○有所防備，
      故被告此舉，當係僅為其後所為壯勢而已，要難以此為被
      告殺人之佐證。故縱被告有持刀而致乙○○受有上開傷害
      ，然亦難以此遽認被告係基於殺人犯意所為，被告辯稱其
      無殺害乙○○之意等語，尚值採信。
  (三)至辯護人為被告辯護：被告本身有精神方面疾病，其在於
      前往虹升商店前，精神已出狀況，且被告在傷害乙○○後
      ，即前往桃園縣龜山鄉衛生所並昏倒在衛生所裡面，顯見
      被告當時處於精神耗弱或精神喪失之狀態等語。然：除被
      告歷經在警詢、偵查、本院行準備程序、審理時，均可明
      確陳述，當天事情發生經過，且知道商店老闆娘不在店內
      ，顯見被告得以正確判斷當時周遭之情況，況被告於事後
      ，尚能平安騎乘機車抵達其原本預計前往距離案發地約1
      公里處之桃園縣龜山鄉衛生所，顯見其對事物之辨識及判
      斷能力並不異常。而證人丁○○（即龜山鄉衛生所護理長
      ）於本院所證：被告當天進到衛生所時身上帶有酒味，因
      為當天我忙於幼兒預防接種，沒有去瞭解他，所以我不是
      很瞭解他的狀況等語（見本院卷第82頁至第83頁），是證
      人丁○○所為證述，並不足以為被告行為當時有精神耗弱
      、或精神喪失之有利證明，故要難單單僅憑被告有精神方
      面病史一情，即據此推論被告行為當時有精神耗弱或精神
      喪失之情形。
  (四)綜上所述，本件事證明確，被告犯行堪以認定。
二、核被告甲○○所為，係犯強盜罪而有刑法第321 條第1 項第
    3 款之情形，為刑法第330 條第1 項之加重強盜罪，原起訴
    意旨認被告係犯刑法第320 條第1 項之罪容有未洽，然就被
    告行為之侵害性及目的以觀，其基本社會事實仍屬相同，爰
    依法變更起訴法條（詳最高法院90年度台上字第513 判決意
    旨認「雖公訴人以竊盜罪起訴，但法院於檢察官起訴關於上
    訴人取得徐文君、童建勝財物之基本社會事實，認非竊盜而
    係強盜，而論處上訴人盜匪罪刑，既基於同一社會事實所為
    不同之判斷，僅生變更起訴法條問題，無庸另為被訴竊盜為
    無罪之諭知，該判決就上開竊盜部分諭知無罪，固有欠週延
    。」，故竊盜與強盜罪其基本之社會事實為同一）。爰審酌
    被告被告犯罪之動機、目的、手段，其因貪圖非份之財，強
    盜他人財物，漠視他人權益，應予非難及其智識程度等一切
    情狀，量處如主文所示之刑，以收懲儆之效。
三、扣案裁剪刀1 支、玩具槍滑套1 個，為被告甲○○所有，經
    被告供承在卷，且均係供被告犯強盜罪所用之物，應依刑法
    第38條第1 項第2 款規定沒收之。至被告甲○○所有所有之
    玩具槍槍身1 支未據扣案且已遺失，復為被告供述在卷，無
    從併予宣告沒收，併此敘明。
四、被告甲○○被訴殺人未遂罪嫌部分，不另為不受理之諭知：
  (一)按「單一性案件，由於刑罰權單一，就其全部事實，自不
      得割裂，而應合一審判，是以此類案件之追訴審判，應適
      用起訴不可分、審判不可分及上訴不可分諸原則，此觀刑
      事訴訟法第267 條、第348 條第2 項規定自明。所謂單一
      性案件，包括事實上一罪暨法律上一罪之實質上一罪及裁
      判上一罪案件，所謂單一性不可分，必須全部事實之各部
      分俱成立犯罪，始足當之，如其中部分有應為無罪、免訴
      或不受理判決，即與有罪部分無不可分關係可言。法院審
      判案件認定全部事實是否具有不可分關係之單一性，並不
      受檢察官（或自訴人）起訴或上訴見解之拘束，其以不可
      分之單一性案件起訴者，法院固可認定為可分之數罪案件
      而為數罪之諭知；其以可分之數罪案件起訴者，法院亦可
      認定為不可分之單一性案件而為合一之判決，於此情形，
      法院如於判決主文為數項諭知，固屬贅載，如上訴權人僅
      就其中一部判決上訴，他部判決形式上雖已確定，但不發
      生實質確定力，基於單一性案件上訴不可分原理，上級審
      法院仍應就全部事實合一裁判。 」，最高法院 86年度台
      上字第1911號判決意旨參照。
  (二)次按告訴乃論之罪，告訴人於第一審辯論終結前得撤回其
      告訴，而告訴經撤回者，應諭知不受理之判決，刑事訴訟
      法第238 條第1 項、第303 條第3 款定有明文。公訴人雖
      認被告應係犯刑法第271 條第2 項之殺人未遂罪，惟被告
      持刀致乙○○受傷之行為，依被告行為之情狀、乙○○所
      受之傷勢觀之，尚無法認定被告有殺人之意，被告前開行
      為應僅構成傷害罪，已如前述，公訴人所認容有未洽。
  (三)又被告所涉傷害罪，業經告訴人乙○○於本院審理時撤回
      告訴（見本院卷第107 頁），揆諸前開規定，本應為不受
      理判決。經查：檢察官雖以被告甲○○涉犯殺人未遂罪嫌
      起訴，並認與本院前揭業經變更起訴法條之加重強盜罪部
      分係屬分論併罰之數罪起訴，惟依前揭最高法院判決意旨
      認法院如係認定為不可分之單一性案件而為合一之判決，
      僅須於主文中為合一之判決，又依前述，被告甲○○傷害
      告訴人乙○○之目的，係為強盜財物，2 罪間顯然有方法
      結果之牽連關係，又被告所涉傷害罪．．．．．．．本應
      為不受理之判決，惟因本院認此部分與前揭被告甲○○所
      犯加重強盜罪部分，有方法結果之牽連關係，爰不另為不
      受理之諭知，一併敘明。
據上論斷，應依刑事訴訟法第299 條第1 項前段、第300 條，刑
法第330 條第1 項、第38條第1 項第2 款，判決如主文。
本案經檢察官蔡孟利到庭執行職務
中    華    民    國    95    年    4     月    28    日
                  刑事第一庭  審判長法  官  曾淑華
                                    法  官  黃梅淑
                                    法  官  朱美璘
以上正本證明與原本無異
如不服本判決書應於送達後10日內向本院提出上訴狀
                                    書記官  楊鳳滿
中    華    民    國    95    年    5     月     1    日
附錄本案論罪科刑法條：
刑法第330 條
犯強盜罪而有第321 條第1 項各款情形之一者，處七年以上有期
徒刑。
前項之未遂犯罰之。


司法院資訊處製作；財團法人民間司法改革基金會備份。
